【裁判字號】    95,上易,36
【裁判日期】    950412
【裁判案由】    竊盜
【裁判全文】
臺灣高等法院花蓮分院刑事判決          95年度上易字第36號
上  訴  人
即  被  告  丙○○
                    現於臺灣花蓮監獄
上列上訴人即被告因竊盜案件，不服臺灣花蓮地方法院94年度易
字第32 6號中華民國95年1月9日第一審判決（起訴案號：臺灣花
蓮地方法院檢察署94年度偵字第3093號），提起上訴，本院判決
如下：
    主  文
原判決撤銷。
丙○○無罪。
    理  由
壹、公訴意旨以：被告丙○○與偶涵暉（另案判決有罪確定）基
    於意圖為自己不法所有之犯意聯絡，於民國93年12月19日4
    時許，在花蓮縣花蓮市○○街126號前，由偶涵暉持足供兇
    器使用之T型板手1支撬開車門鎖，丙○○則在一旁把風之方
    式，共同竊取甲○○所有車號JD-9348號自小貨車1部（包括
    車上之中藥材一批），嗣於93年12月21日，因丙○○主動向
    甲○○之妻鍾瑞蓮表示願告知該自小貨車之所在，此間經鍾
    瑞蓮立即暗中報警處理，並於同日由警方假冒甲○○協同丙○○在花蓮縣新城鄉大漢村131號前尋獲該自小貨車，始循
    線查悉上情。因而認被告涉嫌犯有刑法第321條第1項第3款
    之加重竊盜罪。
貳、本案證據之證據能力認定
一、按被告以外之人於審判外之言詞或書面陳述，除法律有規定
    者外，不得作為證據。又被告以外之人於審判外之陳述，經
    當事人於審判程序同意作為證據，法院審酌該言詞陳述或書
    面陳述作成時之情況，認為適當者，亦得為證據。當事人、
    代理人或辯護人於法院調查證據時，知有第159 條第1 項不
    得為證據之情形，而未於言詞辯論終結前聲明異議者，視為
    有前項之同意，刑事訴訟法第159條第1項及第159條之5分別
    定有明文。
二、被害人甲○○、證人偶涵暉於警詢時之陳述，以及甲○○所
    出具之贓物認領保管單，雖均不合刑事訴訟法第159條之2、
    第159條之3有關傳聞法則例外之要件，惟公訴人、被告丙○○就前開審判外之言詞及書面陳述，均業於原審準備程序中
    表示同意引為證據，且迄於本案言詞辯論終結前亦未再聲明
    異議或撤銷同意，而本院審酌該等言詞或書面陳述作成之情
    況，核無違法取證及證明力明顯過低之瑕疵，亦認為以之作
    為證據為適當，故依諸上開規定，前揭被害人甲○○、證人
    偶涵暉於警詢時之陳述，以及甲○○所出具之贓物認領保管
    單，均具有證據能力。
三、又按被告以外之人於審判外之言詞或書面陳述，除法律有規
    定者外，不得作為證據，刑事訴訟法第159條第1項固定有明
    文。惟被告以外之人於偵查中向檢察官所為之陳述，除顯有
    不可信之情況者外，得為證據，刑事訴訟法第159條之1第2
    項亦有明文。所謂不可信性情況，法院應審酌被告以外之人
    於陳述時之外在環境及情況，例如：陳述時之心理狀況、有
    無受到外力干擾等，以為判斷是否有形式上顯然不可採信之
    依據。查證人甲○○、偶涵暉於檢察官偵查中，係以證人之
    身份陳述，經告以具結義務及偽證處罰後，於命證人朗讀結
    文後具結，其係於負擔偽證罪之處罰心理下證述，並以具結
    擔保其供述之真實性，又無受其他不當外力干擾之情形，是
    以證人甲○○、偶涵暉於偵查中在檢察官面前具結所為之證
    述，查無顯然不可信之情況，依上開刑事訴訟法第159條之1
    第2項規定，得為證據。
參、本院論斷之理由：
一、訊據被告丙○○否認有竊盜犯行，辯稱：伊帶被害人去尋找
    贓車，係因聽到偶涵暉打電話向被害人勒索金錢，伊純粹是
    好心；之前伊有載偶涵暉到行竊地點，當時伊不知道偶涵暉
    要偷車，偶涵暉只有說把我載到該處他就有辦法弄到車，伊
    也不知道偶涵暉要作什麼等語。
二、經查：
    （一）被害人甲○○所有車號JD-9348號自小貨車1部（包括
          車上之中藥材一批），確係於93年12月19日4時許，
          在花蓮縣花蓮市○○街126號前失竊一節，除業經被
          害人甲○○於警詢時及偵查中證述明確（警卷頁4、
          偵卷頁39）外，核與另案被告偶涵暉於警詢時及偵查
          中供承係於上開時地以Ｔ型六角板手撬開車門鎖竊取
          該車之情節大致相符，並有尋獲失竊車輛現場照片6
          張以及贓物認領保管單1張附卷可資佐證（警卷頁10
          以下），是此部分事實應堪予認定，合先敘明。
    （二）又關於被告丙○○是否參與上開竊盜犯行之部分，證
          人即共犯偶涵暉在警詢以及偵查中雖然一再證稱被告
          確實有參與竊盜（警卷頁7以下、偵卷頁29以下），
          但是在原審審理時改稱：「這個案子我並不是現行犯
          ，是吉安分局到花監借訊，警察一開始就拿被告筆錄
          給我看，說是丙○○供出這台車是我偷的，且他承認
          在車上找到一張名片，之後被告自行去向被害人要錢
          。被告並沒有和我一起去偷車，但他知道我去偷的事
          ，當時係因為很氣被告無緣無故找警察來抓我，才說
          是跟他一起偷」（原審卷頁61），證人在警詢、偵查
          以及原審審理中之證述前後不一，比較證言之證明力
          ，在原審審理中既然經過交互詰問之合法而嚴謹的調
          查證據程序，除非有證據足以證明證人在審判外之陳
          述有比在審理中更為可信的情況，否則自應認為經過
          真實性擔保之程序所為之證言較為可信。
    （三）對於被告事後以電話通知被害人取車一事，證人即被
          害人鍾瑞蓮在原審審理中證稱：車輛被竊當天晚上11
          點多有接到要求贖金的電話，隔天7點多，被告在樓
          下打電話要帶我們去取車，並且問到前一天有沒有打
          電話要求贖金，我們通知警察後，由警察權充我先生
          前往取車，被告當時有向我們要求紅包，他說是因為
          這件是被別人栽贓（原審卷頁68以下），並且很確定
          的指證打電話的就是被告，因為被告是在他們家樓下
          打的電話，而被竊車上有名片，所以被告知道住處。
          而當天與被告一同前往取車的警員乙○○於本院審理
          時也證稱：「我到被害人家裡時，被告正在該屋之騎
          樓，當時我還沒表明身分，王太太告訴我會怕，我就
          騎乘機車載送被告離開，約50公尺後，被告一再問明
          我身分，我才告訴他係警察，當時被告有點害怕，一
          再辯說其不是涉案人，我們在紅綠燈時，被告就下車
          ，我就打電話給小隊長，將被告帶回分局製作筆錄，
          當時還沒有到被竊之車子那裡，後來係被告帶領我們
          往找被竊之車子。」（本院卷頁104），足證被告確
          實有在隔天打電話給被害人，並且帶同警員前往取車
          。則如果被告確實有與偶涵暉一同前往竊取車輛，被
          告豈有必要在隔天打電話給被害人，並且帶同警員前
          往找車。
    （四）尤其，被害人鍾瑞蓮陳稱車輛失竊當天，就有人打電
          話要求贖款，已如前述，如果被告確實與偶涵暉共同
          竊盜，理應在隔天出現在被害人家中，並且要帶被害
          人委託之人取車時，順道就向被害人索取贖款，但是
          被告卻是在取回車輛幾天之後，再到市場向被害人要
          索紅包，分據被害人鍾瑞蓮及乙○○證述無誤（本院
          卷頁105），既然被告不是在取車當天向被害人索取
          金錢，卻在幾天之後向被害人要索不包錢的紅包，則
          被告所稱索取紅包是當作去霉運之用，當屬可信。則
          如果被告確實是與偶涵暉一同竊盜，豈有必要屢次曝
          露身分，卻未能達成原來竊取車輛以索取贖款目的之
          理。
    （五）另外證人丁○○也證稱：93年12月間確實與偶涵暉同
          住，偶涵暉竊車當天晚上是一個人開車回來，隔天是
          被告帶警員到住的地方，正巧我騎機車載偶涵暉回來
          ，看到警員，雖然是穿著便衣，但是偶涵暉立刻要我
          掉頭離開（本院卷頁106以下），所證述之情節也與
          乙○○所述相符，則如果被告確實是在前一天與偶涵
          暉共同竊盜，兩人之間必然有犯意聯絡，偶涵暉豈有
          見到被告帶著一位穿便衣的人員，就立刻掉頭離開之
          必要。
    （六）綜據上述，本案被告在竊案發生前有與偶涵暉一同進
          出，隔天又到被害人家中帶被害人前往取車，其情節
          雖然有與常理不合之處，但是本案就檢察官所提出之
          證據及法院調查所得之證據中，足以認定被告可能有
          與偶涵暉一起竊盜之直接證據只有偶涵暉在審判外之
          陳述，而在審判外之陳述又與偶涵暉在審判中之證述
          不合，其他證據也都與被告所辯若符情節，則依據證
          據裁判主義，應認為並無積極證據足以認定被告確實
          有竊盜之犯行。自應為被告無罪之諭知。
三、原審誤為有罪判決，被告提起上訴，為有理由，應由本院撤
    銷改判。
據上論斷，應依刑事訴訟法第369條第1項前段、第364條、第301
條第1項判決如主文。
本案經檢察官崔紀鎮到庭執行職務。
中    華    民    國    95    年    4    月    12    日
                  刑事庭審判長法  官  謝志揚
                              法  官  林慶煙
                              法  官  賴淳良
以上正本證明與原本無異。
本件不得上訴。
                              書記官  邱廣譽
中    華    民    國    95    年    4    月    12    日


司法院資訊處製作；財團法人民間司法改革基金會備份。
